【裁判字號】    97,台上,1285
【裁判日期】    970619
【裁判案由】    請求酌減違約金
【裁判全文】
最高法院民事判決            九十七年度台上字第一二八五號
上  訴  人  甲○○
訴訟代理人  簡燦賢律師
被 上訴 人  乙○○
上列當事人間請求酌減違約金事件，上訴人對於中華民國九十六
年十二月三十一日台灣高等法院花蓮分院第二審判決（九十六年
度上字第一九號），提起上訴，本院判決如下：
    主  文
原判決廢棄，發回台灣高等法院花蓮分院。
    理  由
本件上訴人主張：伊於民國九十三年七月六日以新台幣（下同）
一千四百八十萬五千五百六十元之價格向被上訴人購買坐落花蓮
縣新城鄉○○段四二地號土地，當日即支付被上訴人簽約款三百
萬元，被上訴人於九十五年一月十七日以伊違約未按期付款為由
，通知伊解除契約，並將上開三百萬元悉數沒收作為違約金，顯
屬過高，應核減為五十萬元，超過該核減後違約金二百五十萬元
部分，伊得請求返還等情。求為命被上訴人如數給付，並加付法
定遲延利息之判決。
被上訴人則以：系爭土地時價已較兩造訂約時低落五百餘萬元，
且伊迄今仍無法將該地出售，尚須負擔借款利息，損失遠大於三
百萬元，伊沒收上訴人所付簽約款，並無違約金過高情形等語，
資為抗辯。
原審維持第一審所為上訴人敗訴之判決，駁回其上訴，係以：上
訴人因未能獲得銀行貸款，致未能辦理後續行為，經被上訴人於
九十五年一月十七日以其違約為由解除契約，依兩造所立不動產
買賣契約書第十條第二項約定，被上訴人自得沒收上訴人已付之
三百萬元。查系爭土地經第一審法院送請鑑定，時價為九百四十
二萬二千元，較兩造約定之價金一千四百八十萬五千五百六十元
，低落達五百三十八萬元；且上訴人如依約給付價金，依九十三
年七月六日即簽約當日台灣銀行定期儲蓄存款一年期牌告機動利
率年息百分之○‧八五計算，迄上訴人於九十五年十月十六日提
起本件訴訟時止，被上訴人可得獲取之利息約為二十八萬三千一
百五十六元；另系爭土地原即有貸款，因上訴人不履行契約，被
上訴人仍須繼續負擔貸款利息。則被上訴人沒收之三百萬元，為
系爭價款之百分之二十，衡之兩造就契約未履行之責任及被上訴
人所受上開損害等一切情狀，尚無明顯偏高之情況，核無酌減之
必要。綜上，上訴人請求被上訴人給付二百五十萬元及其利息，
洵非正當，不應准許等詞，為其判斷之基礎。
查解除契約固不影響違約金之請求，惟違約金是否過高，仍須依
解約時之一般客觀事實、社會經濟狀況及當事人所受損害情形，
以為酌定標準。原審就系爭土地於解約時之市價與原價相較有否
下跌？跌幅若干？被上訴人迄解約時所受利息損失究為如何？未
予調查審認，遽以系爭土地於解約後之現值與原價之差額，及被
上訴人迄提起本件訴訟時之利息損失，作為衡量系爭違約金並無
過高之標準，不無可議。上訴論旨，指摘原判決違背法令，求予
廢棄，非無理由。
據上論結，本件上訴為有理由。依民事訴訟法第四百七十七條第
一項、第四百七十八條第二項，判決如主文。
中    華    民    國  九十七  年    六    月   十九   日
                      最高法院民事第七庭
                          審判長法官  劉  福  來
                                法官  陳  國  禎
                                法官  陳  重  瑜
                                法官  吳  謀  焰
                                法官  許  正  順
      本件正本證明與原本無異
                                      書  記  官
中    華    民    國  九十七  年    七    月    一    日
                                                      v


司法院資訊處製作；財團法人民間司法改革基金會備份。
